臺北高等行政法院判決
　　　　　　　　　　　　　　　　　　 93年度訴字第01964號
　　　　　　　　　　　　　　　.
原　　　告　甲○○
被　　　告　國防部　　　　通訊處所台北郵政90016號信箱
代　表　人　乙○部長）　通訊.
訴訟代理人　戊○○　　　　通訊.
　　　　　　丙○○　　　　通訊.
　　　　　　丁○○　　　　通訊.
上列當事人間因國軍軍事勤務致人民傷亡損害補償事件，原告不
服行政院中華民國93年4月15日院台訴字第0930082429號訴願決
定，提起行政訴訟。本院判決如下：
　　主  文
原告之訴駁回。
訴訟費用由原告負擔。
　　事  實
一、事實概要：
    原告以其於51年8月25日在福建省連江縣南竿鄉天后宮廣場
    ，遭國軍演習流彈擊傷大腿云云，於90年11月9日（在國軍
    軍事勤務致人民傷亡損害補償條例88年12月1日施行日起2年
    內）申請國軍軍事勤務致人民傷亡損害補償金。案經被告國
    防部92年10月6日猛狷字第0920003 179號函復，以原告至國
    軍醫院實施殘等鑑定，鑑定結果為不符殘等，未達申請當時
    國軍軍事勤務致人民傷亡損害補償條例（以下簡稱補償條例
    ）第6條第2項授權訂定之國軍軍事勤務致人民傷亡損害補償
    金基數及發給標準（以下簡稱補償金基數及發給標準）規定
    之輕度機能障礙程度，審定不予補償。原告不服，以申請當
    時補償條例及補償金基數及發給標準所謂之傷亡，並未排除
    因傷未殘情形；國軍醫院多次鑑定，無法判定等級，被告機
    關未實地查訪證人及鄉村辦公處，即審定不予補償，實屬草
    率云云，提起訴願，遭決定駁回，遂提起本件行政訴訟。
二、兩造聲明：
　　(一)原告聲明求為判決：1.訴願決定即原處分均撤銷。
                        2.判命被告應就原告申請補償事件，
                          作成准予補償20個基數之行政處分
                          。
                        3.訴訟費用由被告負擔。
　　(二)被告聲明求為判決：1.駁回原告之訴。
                        2.訴訟費用由原告負擔。
三、兩造之爭點：被告機關認原告不符補償條例第6條第2項授權
    訂定之補償金基數及發給標準規定之輕度機能障礙程度，否
    准原告補償之申請，是否適法？
　　(一)原告主張之理由：
      1.國軍軍事勤務致人民傷亡損害補償條例揆其立法意旨，
        係指民國70年7月1日實施國家賠償法以前，部分民眾因
        國軍執行軍事勤務而傷亡損害者，並無特定法律可給予
        補償。為顯示政府的擔當與照顧傷亡百姓的誠意，以致
        於在該法實施之前，所發生合乎該法規定之事實者，均
        得向被告申請適當的補償，且其賠償範圍為何，實本案
        關鍵之所在（即爭執點）。惟所謂傷亡，依其文義解釋
        「傷」應指輕、重傷而與被告所引殘疾無關。「亡」為
        死亡之意，亦與是否先傷後亡無涉。且依舉輕明重法理
        ，財物之損害既得依本條例請求補償，身體之傷害更應
        予以包括在內，始合乎立法意旨。因此本條例第2條規
        定所補償之範圍，依立法沿革、文義及論理解釋應含蓋
        財物損害、傷害及死亡。其中傷害致殘與否，僅得作為
        補償數額多寡之參考。先予敘明。
      2.「補償金基數及發給標準」係被告依本條例第6條第2項
        規定所授權訂定，並經行政院核定後實施。其適用對象
        依前揭說明，應包含財損、傷害及死亡，始合乎法律授
        權之目的與範圍。又本條例第7條第2項後段係對「傷殘
        」者審定標準所作之補充規定，非謂「因傷未殘」即不
        得依本條例第2條規定請求補償。惟被告及行政院逕以
        該標準第2條所規定給予補償之範圍，並不包括因傷未
        殘情形而駁回原告之請求。是查該標準（子法）所訂定
        之補償範圍，對於「因傷未殘」單單漏未規定，顯然與
        本條例第2條規定（母法）相異，而縮小其適用範圍，
        顯非適法。
　　(二)被告主張之理由：
      1.依補償條例第6條第2項規定「前項基數及補償金發給標
        準，由補償委員會報由國防部轉請行政院核定」，第7
        條第2項後段規定「對傷殘者，應指定公立或國軍醫院
        ，依申請時傷殘狀況，按國軍殘等檢定區分標準表，鑑
        定其殘等，並將調查、鑑定結果，轉送補償委員會審定
        」。由上可知，人員傷亡申請案依法應由公立或國軍醫
        院實施殘等鑑定後，依民國89年3月27日行政院台89防
        字第08494號函核定之「國軍軍事勤務致人民傷亡損害
        補償金基數及發給標準」為審查依據，合先敘明。
      2.原告因民國51年8月25日，在連江縣南竿鄉天后宮廣場
        ，遭國軍演訓流彈誤擊而依補償條例申請補償金，且於
        民國92年2月26日赴國軍馬祖醫院實施殘等鑑定，然醫
        院鑑定結果係「未符合國軍殘等檢定之條文」。依行政
        院核定之「補償金基數及發給標準」，倘未達輕度機能
        障礙程度以上者，自不在補償之列，被告依法不予補償
        。
　　理  由
一、按「民國38年政府遷臺後至民國70年6月30日止，臺灣地區
    人民，因國軍軍事勤務致傷亡或財物損害者，得依本條例規
    定申請金錢補償。」「補償金以基數計算。每1基數為新台
    幣5萬元，人員傷亡之補償，最高不超過30個基數；財物損
    失之補償，以實際受損金額計算，最高不超過60個基數。前
    項基數及補償金發給標準，由補償委員會報由國防部轉請行
    政院核定。」「申請補償金，應由本人或死亡者之遺屬，檢
    具證明文件，向事故發生地直轄市、縣（市）政府提出之。
    直轄市、縣（市）政府對申請人之身分、傷亡、財物損失事
    實及有無第2條第1項但書情形，應詳予調查；對傷殘者，應
    指定公立或國軍醫院，依申請時傷殘狀況，按國軍殘等檢定
    區分標準表，鑑定其殘等，並將調查、鑑定結果，轉送補償
    委員會審定。」分別為申請時國軍軍事勤務致人民傷亡損害
    補償條例第2條第1項前段、第6條、第7條所明定。次按國軍
    軍事勤務致人民傷亡損害補償金基數及發給標準第1條規定
    ：「本標準依國軍軍事勤務致人民傷亡損害補償條例第6條
    第2項訂定之。」第2條規定：「符合本條例第2條規定之傷
    亡人員，依下列規定給與補償：一、死亡者給與30個基數。
    二、傷殘者依下列程度給與補償：（一）1等殘給與20個基
    數。（二）2等殘給與7個基數。（三）3等殘給與3個基數。
    （四）重度機能障礙給與2個基數。（五）輕度機能障礙給
    與1個基數。」
二、本件原告以其於51年8月25日在福建省連江縣南竿鄉天后宮
    廣場，遭國軍演習流彈擊傷大腿，乃於90年11月9日（在國
    軍軍事勤務致人民傷亡損害補償條例88年12月1日施行日起2
    年內）申請國軍軍事勤務致人民傷亡損害補償金，經被告於
    92年10月6日以猛狷字第0920003179號函復略以原告經鑑定
    結果為不符殘等，未達補償金基數及發給標準規定之輕度機
    能障礙程度，乃否准原告補償之申請；原告不服，提起訴願
    ，遭決定駁回，循序起訴意旨略以：本補償條例第2條規定
    所補償之範圍，依立法沿革、文義及論理解釋應含蓋財物損
    害、傷害及死亡，其中傷害致殘與否，僅得作為補償數額多
    寡之參考；至補償條例第7條第2項後段係對「傷殘」者審定
    標準所作之補充規定，非謂「因傷未殘」即不得依本條例第
    2條規定請求補償；是「補償金基數及發給標準」之適用對
    象，應包含財損、傷害及死亡，始合乎法律授權之目的與範
    圍；該標準（子法）所訂定之補償範圍，對於「因傷未殘」
    單單漏未規定，顯然與本條例第2條規定（母法）相異，而
    縮小其適用範圍，顯非適法；原處分逕以該標準第2條所規
    定給予補償之範圍，並不包括因傷未殘情形而否准原告補償
    之申請，於法有違云云。
三、卷查原告主張其於51年8月25日在福建省連江縣南竿鄉天后
    宮廣場，遭國軍演習流彈擊傷大腿之事實，固據其提出南竿
    鄉民陳其灶、馮依保出具之證明書及馬祖醫院90年10月19日
    證明書等為據；惟依上開補償條例第6條第2項及第7條第2項
    後段之規定，對傷殘者，應指定公立或國軍醫院，依申請時
    傷殘狀況，按國軍殘等檢定區分標準表，鑑定其殘等，並將
    調查、鑑定結果，轉送補償委員會審定；是人員傷亡補償申
    請案，依法應由指定公立或國軍醫院實施殘等鑑定後，依民
    國89年3月27日行政院台89防字第08494號函核定之「國軍軍
    事勤務致人民傷亡損害補償金基數及發給標準」為審查依據
    ；本件原告於民國92年2月26日赴國軍馬祖醫院接受殘等鑑
    定，經鑑定結果係「左大腿兩處傷疤，前方1乘0.5公分，外
    側1乘1.5公分，傷口已癒合，疑似穿刺傷。未符合國軍殘等
    檢定之條文」，有92年2月26日國軍馬祖醫傷殘鑑定證明書
    附卷可稽；是被告以原告不符「補償金基數及發給標準」規
    定之輕度機能障礙程度，否准原告補償之申請，洵屬有據。
四、原告雖以前情據為爭執，惟查：前揭「補償金基數及發給標
    準」係依據「補償條例」第6條第2項之授權而訂定之法規命
    令，該標準第第2條規定：「符合本條例第2條規定之傷亡人
    員，依下列規定給與補償：一、死亡者給與30個基數。二、
    傷殘者依下列程度給與補償：（一）1等殘給與20個基數。（
    二）2等殘給與7個基數。（三）3等殘給與3個基數。（四）
    重度機能障礙給與2個基數。（五）輕度機能障礙給與1個基
    數。」乃考量其具體傷亡情狀，而給與不同之補償基數，並
    未違背補償條例第2條之規範意旨；況補償條例第7條第2項亦
    規定：「……對傷殘者，應指定公立或國軍醫院，依申請時
    傷殘狀況，按國軍殘等檢定區分標準表，鑑定其殘等，並將
    調查、鑑定結果，轉送補償委員會審定。」與同補償條例第2
    條規定參互以觀，所謂傷亡之補償，應符合經指定公立或國
    軍醫院，依申請時傷殘狀況，鑑定其殘等結果符合「國軍殘
    等檢定區分標準表」所定殘等者而言（即輕度機能障礙以上
    之程度），如僅受傷而經鑑定未符合「國軍殘等檢定區分標
    準表」所定殘等標準，自與補償之要件未合；次查「國軍殘
    等檢定區分標準表」因應行政程序法90年1月1日之施行，嗣
    經修訂名稱為「軍人殘等區分標準表」有軍人殘等檢定標準
    表及其修正草案總說明附卷可稽；依該檢定標準表第2條規
    定，就軍人殘等區分標準與前揭「補償金基數及發給標準」
    第2條之標準相同，均區分為1等殘、2等殘、3等殘、重度機
    能障礙、輕度機能障礙等5種傷殘程度；是被告援引經補償
    條例明確授權而訂定之「補償金基數及發給標準」之規定，
    認原告經指定醫院鑑定結果未符合「補償金基數及發給標準
    」第2條規定之殘等標準，乃據以否准原告補償申請，並無
    違誤。原告主張該「補償金基數及發給標準」所訂定之補償
    範圍，對於「因傷未殘」漏未規定，顯然違背補償條例第2
    條之規定，縮小母法之適用範圍，顯非適法云云；尚有誤解
    。
五、綜上所述，原告起訴論旨，並非可採。被告以原告未符合「
    補償金基數及發給標準」規定之輕度機能障礙程度，否准原
    告補償之申請，並無違誤，訴願決定，予以維持，亦無不合
    ，原告訴請撤銷，併請求判命被告應作成准予補償20個基數
    之行政處分，均為無理由，應予駁回。
據上論結，本件原告之訴為無理由，爰依行政訴訟法第98條第3項
前段，判決如主文。
中　　華　　民　　國　　94　　年　　6　　 月　　23　　日
                  第六庭審判長法  官   林樹埔
                              法  官　 曹瑞卿
                              法  官　 許瑞助
上為正本係照原本作成。
如不服本判決，應於送達後20日內，向本院提出上訴狀並表明上
訴理由，如於本判決宣示後送達前提起上訴者，應於判決送達後
20日內補提上訴理由書（須按他造人數附繕本）。
中　　華　　民　　國　　94　　年　　6　　 月　　23　　日
                              書記官   吳芳靜
